臺灣高雄地方法院刑事判決　　　　　　　96年度訴字第1765號
公　訴　人　臺灣高雄地方法院檢察署檢察官
被　　　告　甲○○
上列被告因毒品危害防制條例案件，經檢察官提起公訴（96年度
毒偵字第1754號），被告於準備程序中為有罪陳述，經本院合議
庭裁定改行簡式審判程序，判決如下：
    主  文
甲○○施用第一級毒品，累犯，處有期徒刑捌月，減刑為有期徒
刑肆月，如易科罰金，以新台幣壹仟元折算壹日。扣案之海洛因
壹小包（檢驗前淨重零點壹肆貳公克、檢驗後淨重零點壹壹公克
）沒收銷燬之；又施用第二級毒品，累犯，處有期徒刑肆月，減
刑為有期徒刑貳月，如易科罰金，以新台幣壹仟元折算壹日。應
執行有期徒刑伍月，如易科罰金，以新台幣壹仟元折算壹日。扣
案之海洛因壹小包（檢驗前淨重零點壹肆貳公克、檢驗後淨重零
點壹壹公克）沒收銷燬之。
    事  實
一、甲○○前於民國92年間因施用毒品案件，經本院裁定送戒治
    處所施以強制戒治，於92年7 月16日停止戒治，所餘期間付
    保護管束，於93年1 月23日停止戒治期滿，未經撤銷，視為
    強制戒治期滿。並因前開施用毒品案件，經本院判處有期徒
    刑1 年2 月確定，於93年2 月20日入監執行，於94年10月14
    日假釋出監並交付保護管束，於95年2 月13日假釋期滿未經
    撤銷，視為執行完畢。詎甲○○仍不知悔改，於上開強制戒
    治期滿釋放後之5 年內，竟分別基於施用第一級毒品海洛因
    、第二級毒品甲基安非他命之犯意，於96年2 月5 日10時許
    ，在高雄縣鳳山市○○路195 號住處之廁所內，以將海洛因
    摻水稀釋後，再用針筒注射之方式，施用第一級毒品海洛因
    1 次；於96年2 月4 日中午某許，在上開住處，於其妻以將
    甲基安非他命置放在鋁箔紙上，下方以火燒烤吸食煙霧之方
    式，施用甲基安非他命時，在場間接吸食大量煙霧而施用第
    二級毒品甲基安非他命1 次。嗣於96年2 月5 日12時許，在
    高雄縣鳥松鄉○○路與鳳誠路交岔路口，因行跡可疑為警盤
    查查獲，當場並扣得第一級毒品海洛因1 小包 (檢驗前淨重
    0.142 公克、檢驗後淨重0.11公克)， 嗣經警徵得其同意採
    集尿液送驗，檢驗結果確呈嗎啡、甲基安非他命陽性反應，
    始悉上情。
二、案經高雄市政府警察局苓雅分局報請臺灣高雄地方法院檢察
    署檢察官偵查起訴。
    理  由
壹、程序部分：
    本件被告甲○○所犯為死刑、無期徒刑或最輕本刑為3 年以
    上有期徒刑以外之罪，其於準備程序中就被訴事實為有罪之
    陳述，經法官告知簡式審判程序之旨，並聽取公訴人及被告
    之意見後，依刑事訴訟法第273 條之1 第1 項規定，裁定由
    受命法官獨任進行簡式審判程序，合先敘明。
貳、實體部分：
一、上揭犯罪事實，業據被告甲○○於本院審理時坦承不諱，且
    其於96年2 月5 日所採驗之尿液，經送往法務部調查局、高
    雄市立凱旋醫院以GC/MS 方法（氣相層析質譜儀法）檢驗，
    結果均呈第一級毒品海洛因代謝後嗎啡及第二級毒品甲基安
    非他命之陽性反應，此有法務部調查局調科壹字第09600325
    470 號鑑定書、該醫院96年2 月12日報告編號A00000000 號
    濫用藥物尿液檢驗報告各1 紙在卷可稽。此外，扣案之不明
    粉末1 小包（檢驗前淨重0.142 公克、檢驗後淨重0.11公克
    ），經送往高雄市立凱旋醫院鑑定，結果確含第一級毒品海
    洛因成分，有該醫院96年4 月16日高市凱醫驗字第3828號濫
    用藥物成品檢驗通知書1 紙在卷可佐，綜上足認被告自白與
    事實相符，應堪置信。本件事證明確，被告犯行應堪認定。
二、按海洛因、甲基安非他命分別係毒品危害防制條例第2 條第
    2 項第1 、2 款所稱之第一、二級毒品，是被告分別施用海
    洛因、甲基安非他命之行為，係犯該條例第10條第1 項之施
    用第一級毒品罪，及同條第2 項之施用第二級毒品罪。被告
    持有第一、二級毒品，嗣進而施用之，持有之低度行為應為
    施用之高度行為所吸收，均不另論罪。被告所犯之施用第一
    、二級毒品罪，犯意各別，行為互殊，觸犯構成要件不同，
    應予分論併罰。又被告前於民國92年間因施用毒品案件，經
    本院裁定送戒治處所施以強制戒治，於92年7 月16日停止戒
    治，所餘期間付保護管束，於93年1 月23日停止戒治期滿，
    未經撤銷，視為強制戒治期滿。並因前開施用毒品案件，經
    本院判處有期徒刑1 年2 月確定，於93年2 月20日入監執行
    ，於94年10月14日假釋出監並交付保護管束，於95年2 月13
    日假釋期滿未經撤銷，視為執行完畢，有臺灣高等法院被告
    前案紀錄表1 份在卷可憑，其於刑之執行完畢後5 年內故意
    再犯本件有期徒刑以上之罪，為累犯，應依刑法第47條第1
    項規定，加重其刑。爰審酌被告前曾因施用毒品，業經強制
    戒治期滿釋放，竟再為本件施用毒品犯行，顯見其不思悔改
    ，自制力亦顯不佳；惟念其於犯罪後坦承犯行，所犯為自戕
    行為，反社會性之程度應屬較低，且已於長庚紀念醫院高雄
    分院接受美沙冬替代療法戒毒，有該醫院診斷證明書1 份可
    參，應有悔意，及考量其施用次數、手段等一切情狀，酌情
    量處如主文所示之刑及諭知易科罰金折算標準。又被告本件
    犯罪時間係在96年4 月24日以前，所犯之罪核符中華民國96
    年罪犯減刑條例第2條 第1 項之規定，復無同條例第3 條規
    定之除外情事存在，合於減刑條件，爰併依同條例第2 條第
    1 項第3 款之規定，減其宣告刑2 分之1 ，並定其應執行之
    刑，及諭知易科罰金折算標準。
三、扣案之不明粉末1 小包（檢驗前淨重0.142 公克、檢驗後淨
    重0.110 公克），經鑑定結果均確含第一級毒品海洛因之成
    分，業如上述，且各該包裝袋因分別與其內之毒品業已無法
    析離，應分別將之同視為第一級毒品，從而不問屬於犯人與
    否，爰併依上開規定宣告沒收銷燬之。而鑑驗所耗損之毒品
    ，既已費失，自無庸宣告沒收銷燬，併此敘明。
四、退併辦部分（臺灣高雄地方法院檢察署96年度毒偵字第4661
    號、第5380號）：
  (一)移送併辦意旨略以：被告甲○○另於96年5 月14日11時40分
    許回溯24小時內之某時，在高雄縣鳳山市○○路195 號住處
    ，施用第一級毒品海洛因1 次，被告此部分施用第一級毒品
    之犯行，與前經論罪科刑部分有集合犯之包括一罪關係，為
    起訴效力所及，應依法併案審理等語。
  (二)按集合犯係指立法者所制定之犯罪構成要件中，本即預定有
    數個同種類行為而反覆實行之犯罪而言，故是否集合犯之判
    斷，客觀上，自應斟酌法律規範之本來意涵、實現該犯罪目
    的之必要手段、社會生活經驗中該犯罪必然反覆實行之常態
    及社會通念等，主觀上，則視其反覆實施之行為是否出於行
    為人之一個犯意，並秉持刑罰公平原則，加以判斷之，稽以
    行為人施用毒品之原因，不一而足，其多次施用毒品之行為
    ，未必皆出於行為人之一個決意決定，且觀諸毒品危害防制
    條例第10條第1 項、第2 項施用毒品之構成要件文義衡之，
    實無從認定立法者本即預定該犯罪之本質，必有數個同種類
    行為而反覆實行之集合犯行，故施用毒品罪應非集合犯之罪
    。又行為人各次施用毒品之行為，均係為滿足各該次之毒癮
    ，於滿足毒癮後，該次行為即已完成，是各次均為各自獨立
    之行為，各具獨立性，其前後次施用毒品行為間，自無密接
    不可分之關係，各自獨立構成同一施用毒品罪責，顯然不合
    接續犯之構成要件。再參以刑法第56條修正理由之說明，謂
    「對繼續犯同一罪名之罪者，均適用連續犯之規定論處，不
    無鼓勵犯罪之嫌，亦使國家刑罰權之行使發生不合理之現象
    」、「基於連續犯原為數罪之本質及刑罰公平原則之考量，
    爰刪除有關連續犯之規定」等語，即係將本應各自獨立評價
    之數罪，回歸本來就應賦予複數法律效果之原貌。因此，就
    刑法修正施行後多次施用毒品之犯行，除行為人係基於單一
    犯意，於密切接近之時、地，多次施用毒品以達成該次解癮
    之目的者，因其各舉動係為同一解癮而為，故獨立性極為薄
    弱，難以強行分開，而仍應論以接續犯外，即應採一罪一罰
    原則，始符合前揭立法本旨（最高法院96年8 月2 日刑事庭
    會議決議意旨參照）。
  (三)查本件被告於本案施用第一級毒品海洛因之時間為96年2 月
    5 日，而檢察官前揭移送併辦部分，被告施用第一級毒品海
    洛因之時間則為同年5 月14日11時40分許回溯24小時內之某
    時，二者犯罪時間相距2 月餘，已足見被告前揭二次施用毒
    品犯行，尚非於密切接近之時、地實行以達其同次解癮之目
    的，顯非基於毒品成癮性之單一犯意，參諸前揭最高法院決
    議意旨，自無從論以接續犯，而應一罪一罰。從而，上開併
    辦部分，尚不能認係本件起訴效力所及，本院自無從併予審
    理，而應退由檢察官另行依法處理，併此敘明。
據上論斷，應依刑事訴訟法第273 條之1 第1 項、第299 條第1
項前段，毒品危害防制條例第10條第1 項、第2 項、第18條第1
項前段，刑法第11條、第47條第1 項、第41條、第51條第5 款，
刑法施行法第1 條之1 ，中華民國96年罪犯減刑條例第2 條第1
項第3 款、第7 條、第10條第1 項，判決如主文。
中　　華　　民　　國　　96　　年　　10　　月　　9 　　日
                  刑事第十庭    法　官  顏銀秋
以上正本證明與原本無異。
如不服本判決，應於判決送達後10日內，向本院提出上訴狀。
                                書記官  董明惠
中　　華　　民　　國　　96　　年　　10　　月　　9　　 日
附錄論罪科刑法條：
毒品危害防制條例第10條
施用第一級毒品者，處6月以上5年以下有期徒刑。
施用第二級毒品者，處3年以下有期徒刑。
